臺灣臺北地方法院刑事判決　　　　　　　　　　　　　　九十年度交自字第一九號
　　自　訴　人　乙○○
　　被　　　告　甲○○
右列被告因過失傷害案件，經自訴人提起自訴，本院判決如左：
    主    文
甲○○因過失傷害人，處拘役伍拾日，如易科罰金，以佰元折算壹日。
    事    實
一、甲○○於民國九十年一月十七日晚間七時三十分許，駕駛車牌號碼ＫＤ－七０六
    九號自用小客車，沿臺北縣新店市○○○路由東向西方向行駛，行至該路段與幹
    道中正路間無號誌交岔路口，擬右轉中正路由南向北方向行駛之際，原應注意行
    經無號誌之交岔路口，應減速慢行，作隨時停車之準備，車輛行至無號誌而無交
    通警察指揮之交岔路口，支線道車應暫停讓幹線道車先行，轉彎車應讓直行車先
    行，而當時天氣晴朗、夜間有照明、視距良好、市區道路乾燥、平直、無缺陷及
    障礙，依其智識、能力又無不能注意之情事，詎甲○○竟疏未注意幹道中正路南
    向北方向尚有直行車輛，貿然右轉入中正路南向北方向外側車道，適有乙○○騎
    乘車牌號碼ＡＱＳ－三五三號重型機車沿臺北縣新店市○○路外側車道由南向北
    方向行駛，亦疏未注意行經無號誌之交岔路口，應減速慢行，作隨時停車之準備
    ，貿然快速通過，見狀閃避不及，乙○○所騎乘重型機車右前車身遂擦撞甲○○
    所駕車輛左前葉子板，乙○○因而人車倒地，受有右足踝外踝骨折併踝關節脫位
    之傷勢。甲○○於肇事後，主動撥打電話報警，並於警員前往現場處理時，不逃
    避接受裁判而當場向警員自首、承認為肇事人而願接受裁判。
二、案經乙○○提起自訴。
    理    由
一、訊據被告甲○○固不否認於九十年一月十七日晚間七時三十分許，駕駛車牌號碼
    ＫＤ－七０六九號自用小客車，沿臺北縣新店市○○○路由東向西方向行駛，行
    至該路段與幹道中正路間無號誌交岔路口，右轉中正路由南向北方向行駛之際，
    左前葉子板與沿臺北縣新店市○○路由南向北方向直行、由自訴人乙○○騎乘之
    車牌號碼ＡＱＳ－三五三號重型機車右前車身擦撞，自訴人因而人車倒地，受有
    右足踝外踝骨折併踝關節脫位之傷勢等情，惟矢口否認因過失傷害人，辯稱：當
    日其自臺北縣新店市○○○路右轉中正路由南向北方向外線車道之際，已確定中
    正路上無直行車輛始右轉，本件車禍之發生，係自訴人於其業已右轉完成、車身
    回正、向前直行後，自中正路南向北方向內側車道、其所駕車輛左側超車，但超
    車不當始擦撞被告所駕車輛左前葉子板云云。
二、經查：
（一）右揭犯罪事實，業據自訴人於警、偵訊及本院調查、審理中指述纂詳，核與道
      路交通事故調查報告表、車輛毀損狀況照片、診斷證明書、車籍作業系統--查
      詢認可資料單所載相符，除雙方發生碰撞時被告所駕車輛車身已否回正、自訴
      人行駛臺北縣新店市○○路南往北方向外線或內線車道外等節，亦經當庭被告
      自承無訛。而當時天氣晴朗、夜間有照明、視距良好、市區道路乾燥、平直、
      無缺陷及障礙，依被告之智識、能力又無不能注意之情事，亦據臺北縣警察局
      新店分局江陵派出所據報處理之員警觀察、記載明確，有道路交通事故調查報
      告表附卷可稽。
（二）被告雖辯稱當日其自臺北縣新店市○○○路右轉中正路由南向北方向外線車道
      之際，已確定中正路上無直行車輛始右轉，本件車禍之發生，係自訴人於其業
      已右轉完成、車身回正、向前直行後，自中正路南向北方向內側車道、其所駕
      車輛左側超車，但超車不當始擦撞被告所駕車輛左前葉子板云云，然被告車禍
      後甫完成轉彎、車身甫回正、車尾尚有小部分在路口內，此觀道路交通事故調
      查報告表所載雙方車禍後車輛停放位置自明，是被告所駕車輛要無可能係在完
      成轉彎後直行狀態下與自訴人發生擦撞，殆無疑義；又自訴人所乘之重型機車
      車頭並無損壞，右前側車殼則破裂、掉落，被告左前葉子板略有凹損、左前輪
      鋼圈及輪蓋亦有明顯撞擊痕跡，有車輛受損狀況相片可考，而相片所示內容為
      真正，復為雙方當庭辨識後所不爭執，則倘被告所述為真，當時其業已將車身
      回正，自訴人擬自內線車道超車，不慎碰撞被告所駕車輛，因雙方車輛均為南
      往北方向平行行駛，僅自訴人車速較快，衡情車身擦撞時之撞擊力應不致造成
      前述之損害，是被告所辯咸與常情有違，委無可採，雙方係在被告自臺北縣新
      店市○○○路右轉中正路南向北方向、車身尚未回正之際發生碰撞，已堪認定
      。
（三）按道路交通安全規則中汽車指在道路上不依軌道或電力架線而以原動機行駛之
      車輛（包括機器腳踏車）；前項第一款所指之汽車，如本規則同一條文或相關
      條文就機器腳踏車另有規定者，係指除機器腳踏車以外四輪以上之車輛；行經
      無號誌之交岔路口，應減速慢行，作隨時停車之準備；車輛行至無號誌或號誌
      故障而無交通警察指揮之交岔路口，支線道車應暫停讓幹線道車先行；轉彎車
      應讓直行車先行，道路交通安全規則第二條第一項第一款、第二項、第九十三
      條第一項第三款、第一百零二條第一項第二款前段、第六款定有明文。本件被
      告於九十年一月十七日晚間七時三十分許，駕駛車牌號碼ＫＤ－七０六九號自
      用小客車，沿臺北縣新店市○○○路由東向西方向行駛，行至該路段與幹道中
      正路間無號誌交岔路口，擬右轉中正路由南向北方向行駛之際，當時天氣晴朗
      、夜間有照明、視距良好、市區道路乾燥、平直、無缺陷及障礙，依其智識、
      能力又無不能注意之情事，前已述及，揆諸上揭法條，被告自應注意減速慢行
      、並讓直行幹道臺北縣新店市○○路上之車輛先行，被告竟疏未注意幹道中正
      路南向北方向尚有直行車輛，貿然右轉入中正路南向北方向外側車道，致騎乘
      機車沿臺北縣新店市○○路外側車道由南向北方向行駛、亦疏未注意行經無號
      誌之交岔路口應減速慢行，作隨時停車之準備，貿然快速通過路口之自訴人閃
      避不及，自訴人所騎乘之車牌號碼ＡＱＳ－三五三號重型機車右前車身擦撞被
      告所駕車輛左前葉子板，自訴人因而人車倒地，受有右足踝外踝骨折併踝關節
      脫位之傷害，被告有過失甚明，且其過失行為與告訴人之傷害間，有相當因果
      關係，臺灣省臺北縣區車輛行車事故鑑定委員會亦同此認定，有臺灣臺北地方
      法院檢察署九十年度調偵字第四二三號卷附臺灣省臺北縣區車輛行車事故鑑定
      委員會北鑑字第九０一七五六號覆函暨鑑定意見書附卷可資參佐。雖自訴人亦
      有疏未注意行經無號誌之交岔路口應減速慢行，作隨時停車之準備，貿然快速
      通過無號誌交岔路口之過失，業如前述，但告訴人之過失並不能減免被告之過
      失，併此敘明。
（四）綜上所述，本件事證明確，被告犯行洵堪認定，應依法論科。
三、自訴人所受傷勢為右足踝外踝骨折併踝關節脫位，前業提及，並有診斷證明書可
    佐，自訴人傷勢業已痊癒，對其右足之行走、站立機能並無影響，此經本院當庭
    勘驗明確，與刑法第十條第四項第四款、第六款重傷規定有間，合先敘明。是核
    被告甲○○所為，係犯刑法第二百八十四條第一項前段因過失傷害人罪。被告於
    肇事後，主動撥打電話報警，並於警員前往現場處理時，不逃避接受裁判而當場
    向警員自首、承認為肇事人而願接受裁判，此經被告供陳明確，且為自訴人肯認
    屬實，被告對於有權偵查犯罪之機關尚不知犯罪事實及犯罪人之前自首而願接受
    裁判，應依刑法第六十二條前段之規定減輕其刑。本院審酌被告僅於七十二年間
    因違反票據法經判處罰金，素行尚稱良好，有臺灣高等法院被告全國前案紀錄表
    可按，因過失傷及告訴人，告訴人傷勢非輕，且犯後否認犯行、未見反省與悔意
    ，事故發生迄今已近二年仍未賠償自訴人所受損害，然自訴人未慮及自身亦有過
    失，請求金額過高等一切情狀，量處如主文所示之刑，並諭知易科罰金之折算標
    準，以資懲儆。
四、自訴人另以被告於九十年一月十七日晚間七時三十分許，駕駛車牌號碼ＫＤ－七
    ０六九號自用小客車，沿臺北縣新店市○○○路由東向西方向行駛，行至該路段
    與幹道中正路間無號誌交岔路口，擬右轉中正路由南向北方向行駛之際，疏未注
    意幹道中正路南向北方向尚有直行車輛，貿然右轉入中正路南向北方向外側車道
    ，適自訴人騎乘車牌號碼ＡＱＳ－三五三號重型機車沿臺北縣新店市○○路外側
    車道由南向北方向行駛，見狀閃避不及，自訴人所騎乘重型機車右前車身遂擦撞
    被告所駕車輛左前葉子板，自訴人車輛受損，因認被告另涉犯刑法第三百五十四
    條毀損罪。惟過失行為之處罰，以有特別規定者，為限，刑法第十二條第二項已
    有明文規定，本件被告固因過失駕車與自訴人所乘機車發生擦撞，致自訴人受傷
    及車輛破損，此經本院審認如前，然被告既非故意破壞自訴人所乘機車，刑法第
    三百五十四條復未就過失為處罰規定，揆諸上開法條、說明，舊車輛損壞部分自
    難對被告科以刑責。但被告過失毀損自訴人車輛行為與前揭論罪科刑之過失傷害
    行為間，係同一行為之不同結果，爰不另為無罪之諭知。
據上論斷，應依刑事訴訟法第二百九十九條第一項前段、第三百四十三條，刑法第二
百八十四條第一項前段、第四十一條第一項前段、第六十二條前段，罰金罰鍰提高標
準條例第一條前段、第二條，判決如主文。
中      華      民      國    九十一    年     十一     月    二十二    日
                              臺灣臺北地方法院交通法庭
                                      法  官  洪  文  慧
右正本證明與原本無異。
如不服本判決，應於判決送達後十日內向本院提出上訴狀(應抄附繕本)。告訴人
或被害人如對於本判決不服者，應具備理由請求檢察官上訴，其上訴期間之計算
係以檢察官收受判決正本之日期為準。
                                      書記官  江  虹  儀
中      華      民      國      九十一      年    十一    月  二十二    日
附錄本案論罪科刑法條全文：
刑法第二百八十四條
一因過失傷害人者，處六月以下有期徒刑，拘役或五百元以下罰金。致重傷者，處一
　年以下有期徒刑，拘役或五百元以下罰金。
二從事業務之人，因業務上之過失傷害人者，處一年以下有期徒刑、拘役或一千元以
　下罰金。致重傷者，處三年以下有期徒刑，拘役或二千元以下罰金。
